臺灣高等法院刑事判決
110年度上易字第947號
上  訴  人  
即  被  告  郭家晋





上列上訴人即被告因竊盜案件，不服臺灣基隆地方法院109年度
易字第580號，中華民國110年2月2日第一審判決（起訴案號：臺
灣基隆地方檢察署109年度偵字第6227號），提起上訴，本院判
決如下：
    主  文
原判決關於郭家晋部分撤銷。
郭家晋共同犯刑法第三百二十一條第一項第一、二款之竊盜罪，
處有期徒刑柒月。
    事  實
一、郭家晋意圖為自己不法之所有，於民國109年9月9日11時56分
    許，駕駛其不知情之友人嚴玉燕所有之車號0000-00號自用
    小客車，至游增民位於基隆市○○區○○○路000巷00○0號住宅，
    勘察現場狀況，確定無人在內，旋於同日15時許以通訊軟體
    LINE連絡陳裕民（業經原審判處有期徒刑10月，並經本院駁
    回上訴確定），提議共同前往上址住宅，由陳裕民攀越該住
    宅之圍牆，將院子大門開啟，共同入內行竊，陳裕民隨即應
    允，而與郭家晋基於犯意聯絡，由郭家晋駕駛上開小客車至
    陳裕民住處搭載陳裕民一同前往上址游增民住宅，於抵達該
    處後，陳裕民隨即下車，郭家晋則駕車至附近巷口停放，陳
    裕民旋於同日15時42分許，攀越上址游增民住宅之圍牆，侵
    入該住宅，開啟庭院大門，俟郭家晋將上開小客車停放在基
    隆市○○區○○○路000巷旁，徒步返回上址游增民住宅，自已開
    啟之庭院大門入內，旋由陳裕民把風，郭家晋以不詳方式毀
    壞上址游增民住宅1樓窗戶，再進入屋內徒手竊得新臺幣（
    下同）5,000元、IPHONE 6手機1支、SONY手機1支、琥珀2個
    、愛其華手錶1支、NIKON相機1台、錢母2個等物，並將該等
    財物交付在庭院內負責把風之陳裕民，而後陳裕民、郭家晋
    即於同日16時39分許自上址游增民住宅離去。嗣因游增民返
    回該址，發覺遭竊而報警處理，為警循線查獲陳裕民，並扣
    得上開NIKON相機1台、錢母2個（均已發還游增民），再依
    法執行拘提郭家晋到案，始悉上情。
二、案經游增民訴由基隆市警察局第二分局報告臺灣基隆地方檢
    察署檢察官偵查起訴。
    理  由
壹、證據能力部分：
　　被告郭家晋雖經本院合法傳喚，無正當理由不到庭陳述，然
    其於原審審理時，就本案據以認定其犯罪之供述證據，其中
    屬於傳聞證據之部分，均未爭執其證據能力，復經本院審酌
    認該等證據之作成無違法、不當或顯不可信之情況，非供述
    證據亦查無公務員違背法定程序而取得之情事，自均有證據
    能力。
貳、實體部分：
一、訊據被告固坦承有於前揭時間駕駛上開車輛搭載陳裕民前往
    告訴人游增民上址住宅之事實，惟矢口否認有何加重竊盜犯
    行，辯稱：本案主謀係告訴人之姪子江鴻輝，我於案發當日
    在江鴻輝住處睡著，江鴻輝在我不知情下，駕駛上開車輛搭
    載陳裕民至告訴人住宅觀察地點，之後江鴻輝將我叫醒，並
    稱陳裕民要求我載陳裕民至朋友住處收錢，我就依照陳裕民
    所告知之地址，搭載陳裕民至上址深澳坑路，陳裕民下車，
    我在車內等待，不知陳裕民侵入住宅行竊之事，陳裕民自稱
    至該處收取他人積欠之款項，但陳裕民由屋內步出後，我感
    覺陳裕民眼神有異，並手持1袋物品，我當時並未過問，事
    後詢問江鴻輝，方知陳裕民係至告訴人住宅行竊，江鴻輝表
    示其會處理云云。經查：
  ㈠前揭被告如何與陳裕民分工行竊之事實，業據陳裕民於原審1
    10年1月19日準備程序及審理時供述：當天沒有人跟我講要
    去那裡，是被告到達那個地方才告訴我，要攀這家的圍牆進
    去，我就翻牆進去，攀牆進去之後，庭院那裡有狗，我就沒
    有再進去，我就在那裡等被告過來，被告到了之後，就從窗
    戶進去，我人在庭院那邊等被告出來，等了20至40分鐘，被
    告就從屋內的大門出來，我和被告是分開走，被告先走，我
    才走，就在全家便利店附近等，被告說要去開車，叫我在那
    裡等他，我就坐上被告開的車副駕駛座，車子開到往天外天
    的斜坡上，看偷到什麼東西，被告又開車載我到下面某個路
    邊讓我下車，被告有用什麼東西開窗戶我沒有看到，窗戶底
    下的鞋印不是我的鞋印，當時我在屋外，我到那邊是幫被告
    翻牆，翻牆後我才知道門是壞掉的，我到那邊是為了幫被告
    翻牆，當天我沒有帶工具，被告有沒有帶工具我不知道；本
    案犯後我知道我不對，那個時候我人站在庭院，我認罪，沒
    有什麼話要講，這件事情是不對的，我已經把我知道的講出
    來，至於被告要怎麼講我不知道；偵卷第127頁照片編號23
    及第141頁照片編號37所示灰色條紋上衣手提1包東西的人就
    是我，我右手上拿的1包東西就是偷出來的贓物，上開照片
    編號37右側照片騎機車之駕駛者是我，後座的人是我女朋友
    魏妘茜，這個時候被告去開車，偵卷第127頁照片編號23所
    示紅色圓圈圈起來的那個人是我，我手上拿的袋子就是告訴
    人家裡失竊的物品，進去偷出來的東西裝在袋子裡等語（見
    原審易字卷第317至338頁），暨於本院審理時證稱：本案係
    被告聯絡我到案發現場去偷東西，被告也有參與竊盜，案情
    如同我先前所述等語（見本院卷第346至347頁），復經警調
    取基隆市○○區○○○路000巷口監視器錄影畫面，供陳裕民檢視
    後，陳裕民坦承其為畫面中身著灰色條紋上衣、白色拖鞋之
    人，於109年9月9日15時44分54秒（即偵卷第119頁照片編號
    16），攀越侵入告訴人上址住宅，於同日15時44分42秒（即
    偵卷第121頁照片編號18），開門讓身著藍色上衣、頭戴數
    字「72」字樣鴨舌帽之被告侵入告訴人住宅行竊，得手後，
    被告與其分別於同日16時39分36秒（即偵卷第123頁照片編
    號19）、44秒（即偵卷第123頁照片編號20）離開告訴人住
    宅，在○○○路000巷口分頭逃逸（被告往瑞芳方向逃逸），其
    並於同日16時45分01秒（即偵卷第127頁照片編號24），在○
    ○○路00號旁搭乘車號0000-00號自用小客車往基隆市區方向
    逃逸等情（見偵卷第44至45頁），亦有上開巷口監視器錄影
    畫面附卷可稽（見偵卷第105至162頁），此外，並有告訴人
    於警詢時之指述（見偵卷第27至30頁、他字卷第19至21頁）
    、證人嚴玉燕、余家憲、江鴻輝於警詢、偵查中之證述（見
    偵卷第37至39、223至225、309至310、317至319頁）、員警
    職務報告、贓物認領保管單、贓物照片、搜索扣押筆錄、監
    視器畫面擷圖、案發現場照片、通聯調閱查詢單、手機照片
    （見他字卷第9、11至17頁、偵卷第25、31至35、49至59、6
    3、105至162、163至173、175至182、217至221、299、307
    頁）、被告及陳裕民之雙向通聯紀錄（見原審易字卷第133
    至177、179至271頁）在卷可參，是陳裕民所述上情，核與
    事實相符，應堪採信。
　㈡被告雖於原審109年12月22日訊問時供稱：我有駕車搭載陳裕
    民去告訴人的家，我到那邊，陳裕民叫我先下車去看告訴人
    有無人在家，我按電鈴時沒有人，我回去跟陳裕民講，陳裕
    民下車就叫我等一下，等他10分鐘左右，陳裕民叫我去告訴
    人家門口幫他把風，陳裕民就爬牆進去，我仍在外面巷子把
    風，我沒有進去，大約半個小時後陳裕民出來，要我載他回
    家，他手上有2、3袋東西，也沒有拿東西給我，我也不知道
    袋子裡面有什麼東西，我開車載陳裕民，他就隨便報路，沒
    有說要去哪裡，陳裕民就在車上一直看袋子裡面的東西，後
    來才說要我載他回家，經過這次犯下的錯誤，我願意與告訴
    人達成調解賠償事宜，假設陳裕民沒有賠償能力的話，全部
    由我來賠償沒關係，是我駕車搭載陳裕民去告訴人家偷的，
    手機2支、手錶1支、琥珀2個、現金5,000元，都被陳裕民拿
    去，當時沒有想這麼多，而且又染毒癮安非他命，當時沒有
    注意到是壞事，就跟著朋友去做了，陳裕民有1個霹靂包包
    ，裡面是什麼我不知道，因為我沒有跟他一起進去云云（見
    原審易字卷第85至92頁），復於原審110年1月19日準備程序
    及審理時供述：我認罪，我開車到案發地點的附近，我是二
    進二出，有去按告訴人家的門鈴，確定告訴人不在家，有監
    視器可以還原，本案是陳裕民提議的，我駕車載陳裕民去的
    ，我負責在外面把風，陳裕民是翻牆進去，我是在路口幫陳
    裕民顧外面的路口及外面的巷底，看有沒有人過來，是陳裕
    民進入屋內偷的，陳裕民如何進去屋內我不知道，分贓時，
    我們是在基隆市月眉路洗車廠分贓，告訴人的損失，我願意
    跟告訴人和解，就算陳裕民不願意賠償，我也願意跟告訴人
    和解並賠償損失，我是把風的，我沒有進去裡面偷，偵卷第
    127頁照片編號23所示紅色圓圈圈起來的那個人是陳裕民，
    他手上拿的袋子就是陳裕民進去偷出來的東西裝在袋子裡面
    ，這時候我人在便利商店旁邊的巷口開我的車，偵卷第141
    頁照片編號37所示灰色條紋上衣手提1包東西的人就是陳裕
    民，陳裕民右手上拿的1包東西就是偷出來的贓物，本案進
    去屋內的人是陳裕民，我是先去按電鈴，看有沒有人在，我
    負責把風，是陳裕民進入屋內行竊，陳裕民如何進去屋內我
    不知道，陳裕民的女朋友確實有騎機車到洗車廠拿1,700元
    給我，其他的東西都是陳裕民帶走，我確實是把風，我沒有
    進去裡面偷，是陳裕民進入屋內偷的，我是負責看屋內有沒
    有人在家，偵卷第167頁下方照片所示鞋印不是我的，陳裕
    民講的不對，是陳裕民進去偷的，陳裕民把那些贓物帶走，
    我只有分得1,700元，我在LINE上面有罵陳裕民，我罵他不
    清不楚，錢都拿走，贓物變賣沒有分得很清楚，敏感字句我
    沒有打在LINE上，我現在人被羈押，我願意認錯，願意跟告
    訴人道歉，假如是我進去屋內進去偷的，我會把竊得的物品
    拿出來帶進車上，不會把偷到的物品再交給陳裕民，我確實
    是在巷口把風，我向巷底看路口有沒有人過來，車子是我開
    的，離開現場也是我開的，屋內搜刮的人是陳裕民，所以才
    會把竊得的物品裝在袋子裡帶出來，在警局時警察叫我打開
    手機的密碼，我不願意打開，因為裡面有我跟陳裕民買安非
    他命的對話，雖陳裕民出賣我，但我也不願意出賣他，我認
    罪，我有配合陳裕民把風，有分得贓款1,700元，其餘的物
    品都是陳裕民拿走，是陳裕民進去屋內偷被害人的東西，我
    沒有進去屋內，我確實有跟陳裕民犯下本案，進去偷的確實
    就是陳裕民，我確實分得1,700元，我沒有把贓物帶走，是
    陳裕民將贓物帶走云云（見原審易字卷第317至338頁），然
    其所辯僅負責把風，並未進入上址住宅內行竊乙節，不僅與
    前揭基隆市○○區○○○路000巷口監視器錄影畫面所示其（身著
    藍色上衣、頭戴數字「72」字樣鴨舌帽）於案發時自陳裕民
    開啟之告訴人上址住宅大門入內等情互核不符，且其事後尚
    與告訴人達成和解，賠償1萬5,000元予告訴人，此有卷附和
    解書及本院公務電話查詢紀錄表可憑（見本院卷第265、297
    頁），倘其於案發時僅止於在外把風，並未入內行竊，事後
    亦只分得1,700元，竟於陳裕民未賠償告訴人之情況下，猶
    自願與告訴人和解並賠償遠高於其實際犯罪所得之款項，顯
    與情理相違，益徵其此部分所辯，要難採信，況其於原審判
    決後，具狀提起上訴時，亦僅於狀內記載其已知錯，欲向告
    訴人道歉並賠償損失，請求從輕量刑等旨，而未否認其有與
    陳裕民以前揭事實欄所載分工方式共同竊盜之犯行，此有其
    刑事上訴理由狀在卷可參（見本院卷第41至43頁），益證陳
    裕民上開不利於被告之陳述，確屬可採。
　㈢至被告雖於本院審理時改稱：本案主謀係告訴人之姪子江鴻
    輝，我於案發當日在江鴻輝住處睡著，江鴻輝在我不知情下
    ，駕車搭載陳裕民至告訴人住宅觀察地點，之後江鴻輝將我
    叫醒，並稱陳裕民要求我載陳裕民至朋友住處收錢，我就依
    照陳裕民所告知之地址，搭載陳裕民至上址深澳坑路，陳裕
    民下車，我在車內等待，不知陳裕民侵入住宅行竊之事，陳
    裕民自稱至該處收取他人積欠之款項，但陳裕民由屋內步出
    後，我感覺陳裕民眼神有異，並手持1袋物品，我當時並未
    過問，事後詢問江鴻輝，方知陳裕民係至告訴人住宅行竊，
    江鴻輝表示其會處理云云。惟其此部分所辯，與其先前於原
    審所述上情互核已有不符，證人江鴻輝於109年12月11日偵
    查中復證稱：陳裕民沒有跟我說他有去基隆市○○區○○○路000
    巷17之1號，是被告打電話給我，我才知道被告有去該址偷
    東西，我是收到今日開庭之傳票，才知道本案被告也有陳裕
    民，我不知道被告和陳裕民做了什麼事，是被告打電話給我
    ，我才知道等語（見偵卷第318至319頁），而證人陳裕民於
    本院審理時又證稱：我不知道江鴻輝有無參與本案，也不知
    道被告和江鴻輝之間是什麼關係等語（見本院卷第346至347
    頁），是被告於本院審理時翻異前詞，改以上情置辯，顯屬
    事後卸責之詞，不足採信。
　㈣綜上所述，本案事證明確，被告犯行洵堪認定，應予依法論
    科。
二、法律適用之理由：
　㈠核被告所為，係犯刑法第321條第1項第1款、第2款之毀越窗
    戶、牆垣侵入住宅竊盜罪。被告與陳裕民間就上開犯行，有
    犯意聯絡及行為分擔，為共同正犯。
　㈡被告前因竊盜案件，經本院臺南分院以105年度上易字第196
    號判處有期徒刑8月確定，於107年1月8日執行完畢，此有卷
    附本院被告前案紀錄表可按（見本院卷第112至113頁），其
    於有期徒刑執行完畢後，5年內故意再犯本案有期徒刑以上
    之罪，固為累犯，惟前案（103年12月27日犯之）與本案之
    行為時間相距已近6年之久，尚難認其有特別之惡性或對於
    刑罰之反應力顯然薄弱而無法收矯治之效，參酌司法院釋字
    第775號解釋意旨，不予加重其法定最低本刑。
  ㈢原審認被告與陳裕民共同毀越窗戶、牆垣侵入住宅竊盜，事
    證明確，而予論罪科刑並為犯罪所得沒收、追徵之諭知，固
    非無見。惟查科刑判決旨在實現刑罰權之分配正義，故法院
    對有罪被告之科刑判決，應符合罪刑相當之原則，使輕重得
    宜，罰當其罪，以契合社會之法律感情，此所以刑法第57條
    明定科刑時應審酌一切情狀，尤應注意該條所列10款事項以
    為科刑輕重之標準，而刑法第57條第10款規定「犯罪後之態
    度」，自應包括犯人犯罪後，因悔悟而力謀恢復原狀或賠償
    被害人之損害等情形在內。本案被告於原審判決後，已與告
    訴人達成民事上和解並如數賠償完畢，業如前述，原審未及
    審酌被告與告訴人成立和解、賠償損害之犯罪後態度而為科
    刑，並為犯罪所得沒收、追徵之宣告，自有未合。被告上訴
    否認犯罪，固不足採，業經本院指駁說明如前，惟其請求從
    輕量刑，則為有理由。是原判決關於被告部分，既有上開可
    議之處，自屬無可維持，應予撤銷改判。
  ㈣爰審酌被告有毒品、竊盜等多項前科，素行不良，此有卷附
    本院被告前案紀錄表可按，猶不知悔改，正值壯年，不思循
    正途獲取財物，竟夥同陳裕民行竊，犯後雖時而坦承部分犯
    行、時而全盤否認竊盜，然犯罪所得財物價值非鉅，其中部
    分物品亦已發還告訴人，有贓物認領保管單附卷可參（見偵
    卷第31頁），被告並與告訴人達成和解、賠償1萬5,000元而
    獲告訴人諒解，此有和解書在卷可稽（見本院卷第265頁）
    ，兼衡其犯罪之動機、目的、手段、角色分工、參與程度、
    自承高中肄業之智識程度、配偶已死亡、現與母親及幼子同
    住、家庭經濟勉持等生活狀況（見偵卷第65頁、原審易字卷
    第92頁、本院卷第43頁）等一切情狀，量處如主文第2項所
    示之刑。
　㈤被告與陳裕民共同竊得之5,000元、IPHONE 6手機1支、SONY
    手機1支、琥珀2個、愛其華手錶1支，均屬其等之犯罪所得
    ，復查無證據足認其等之間如何分配該等物品，固堪認被告
    亦對該等犯罪所得享有共同處分權限，然被告業與告訴人達
    成和解並已履行賠償完畢，如再予諭知沒收上開犯罪所得或
    追徵其價額，將使其承受過度之不利益，而與比例原則有違
    ，顯屬過苛，爰依刑法第38條之2第2項規定，不予宣告沒收
    或追徵其價額。至扣案被告所有之現金9,000元及手機1支，
    既查無證據足認與本案犯罪有關，自無從宣告沒收，附此敘
    明。
三、被告經合法傳喚，無正當理由不到庭，爰不待其陳述逕行判
    決。　　
據上論斷，應依刑事訴訟法第371條、第369條第1項前段、第364
條、第299條第1項前段，刑法第28條、第321條第1項第1款、第2
款，刑法施行法第1條之1第1項，判決如主文。
本案經檢察官王亞樵到庭執行職務。
中　　華　　民　　國　　111 　年　　6 　　月　　29　　日
                  刑事第十五庭審判長法　官 陳芃宇
                                    法　官 曹馨方
                                    法　官 陳俞伶
以上正本證明與原本無異。
不得上訴。
                                    書記官 陳雅加
中　　華　　民　　國　　111 　年　　7 　　月　　6 　　日
附錄：本案論罪科刑法條全文　　　
中華民國刑法第321條
犯前條第1項、第2項之罪而有下列情形之一者，處6月以上5年以
下有期徒刑，得併科50萬元以下罰金：
一、侵入住宅或有人居住之建築物、船艦或隱匿其內而犯之。
二、毀越門窗、牆垣或其他安全設備而犯之。
三、攜帶兇器而犯之。
四、結夥三人以上而犯之。
五、乘火災、水災或其他災害之際而犯之。
六、在車站、港埠、航空站或其他供水、陸、空公眾運輸之舟、
    車、航空機內而犯之。
前項之未遂犯罰之。